臺灣板橋地方法院刑事判決　　　　　　100年度簡上字第523號
上　訴　人
即　被　告　郭孟達
上列被告因詐欺案件，不服本院100 年度簡字第3087號中華民國
100 年5 月3 日所為第一審簡易判決（聲請簡易判決處刑案號：
臺灣板橋地方法院檢察署100 年度偵字第3012號、第4143號、第
5359號），提起上訴，本院管轄之第二審合議庭判決如下：
    主  文
上訴駁回。
    理  由
一、本案經本院審理結果，認原審以被告郭孟達係犯刑法第30條
    第1 項前段、第339 條第1 項之幫助詐欺取財罪，並引用刑
    事訴訟法第449 條第1 項前段、第3 項、第454 條第2 項，
    刑法第30條第1 項前段、第2 項、第339 條第1 項、第55條
    、第41條第1 項前段，刑法施行法第1 條之1 規定，逕以簡
    易判決處刑，量處被告有期徒刑3 月，如易科罰金，以新臺
    幣（下同）1,000 元折算1 日，其認事用法及量刑均無不當
    ，應予維持，並引用原審判決書記載之事實、證據及理由（
    詳如附件）。
二、有關證據能力之說明：
    按被告以外之人（包括證人、鑑定人、告訴人、被害人及共
    同被告等）於審判外之陳述雖不符刑事訴訟法第159 條之1
    至之4 等4 條之規定，而經當事人於審判程序同意作為證據
    ，法院審酌該言詞陳述或書面陳述作成時之情況，認為適當
    者，亦得為證據；當事人、代理人或辯護人於法院調查證據
    時，知有刑事訴訟法第159 條第1 項不得為證據之情形，而
    未於言詞辯論終結前聲明異議者，視為有前項之同意，同法
    第159 條之5 定有明文。立法意旨在於傳聞證據未經當事人
    之反對詰問予以核實，原則上先予排除。惟若當事人已放棄
    反對詰問權，於審判程序中表明同意該等傳聞證據可作為證
    據；或於言詞辯論終結前未聲明異議，基於尊重當事人對傳
    聞證據之處分權，及證據資料愈豐富，愈有助於真實發見之
    理念，且強化言詞辯論主義，使訴訟程序得以順暢進行，上
    開傳聞證據亦均具有證據能力。經查，被告郭孟達及檢察官
    於本院準備期日，對於下列經本院調查之證據方法，均表示
    對證據能力不爭執，復於審判期日就本院提示之前揭證據方
    法於言詞辯論終結前，均亦未就所調查之證據主張有刑事訴
    訟法第159 條第1 項不得為證據之情形，本院審酌上開證據
    亦無非法取供等不法情形，因認本案經調查之證據均有證據
    能力。
三、被告上訴意旨略以：伊於民國99年12月1 日，在家中以市內
    電話00-00000000 號，撥打自由時報上刊登之貸款廣告電話
    0000000000號，詢問貸款事宜，對方自稱「張先生」，告知
    伊可代為協助辦理貸款，但需要提供銀行帳戶存摺及金融卡
    作為申請貸款之用，且說貸款過程合法，伊不疑有他，就依
    照對方要求，陸續以快遞方式寄送伊先前已申辦之國泰世華
    商業銀行新泰分行帳號000000000000號、華南商業銀行新莊
    分行000000000000號及永豐商業銀行新莊分行帳戶之存摺、
    金融卡及密碼予「張先生」，不料卻被利用為犯罪之人頭帳
    戶，伊本意是要貸款，絕非從事詐欺行為，且伊平時不常看
    報紙或電視，只知詐騙集團以詐騙金額為主，不知亦會詐騙
    銀行帳戶，伊曾為99年度臺北縣新莊市（現改制為新北市新
    莊區）孝行楷模、品行優良，且學有專精，亦是專利申請人
    ，絕對不會有幫助詐欺之犯意。況被告未經審判證明有罪確
    定前，推定其為無罪，檢察官不能以推論方式認定伊和詐欺
    集團共謀，指稱伊是詐欺行為幫助犯，法院只有在被告被訴
    有罪、無合理懷疑情況下，才可以判定有罪，而消除合理懷
    疑的責任應由檢察官負擔，此有100 年6 月25日自由時報社
    會版新聞報導及臺灣高等法院臺中分院100 年度上易字第
    601 號判決可稽，本件依照檢察官提出之證據，僅能證明被
    害人確有受詐騙及報警處理之事實，尚不足以證明伊有幫助
    詐欺之犯意。原審判決多有認事不當違背法令之處，爰請撤
    銷原審判決，為無罪之諭知云云。
四、經查：
（一）被告於99年12月2 日、3 日，接續以快遞方式，將其申辦
      之前開3 份金機構帳戶之存摺、金融卡及密碼等物，寄送
      予「張先生」；嗣賴俊民等被害人於原審判決犯罪事實欄
      所之時間、地點，因接獲詐欺集團成員之電話，而均陷於
      錯誤，乃依指示操作自動櫃員機，分別匯款至被告或孫Ｏ
      所申設帳戶內，另經不知情之孫Ｏ匯款至被告之帳戶內，
      嗣均遭提領一空等情，除為被告所供認屬實，並經證人即
      告訴人賴俊民、證人即被害人許佩瑜、葉思亭、孫Ｏ於警
      詢時證述綦詳，復有華南商銀新莊分行99年12月27日（99
      ）華莊存字第469 號函暨所附被告帳戶開戶資料及往來明
      細各1 份、國泰世華銀行99年12月30日國世新泰字第0990
      000116號函暨所附被告帳戶開戶證件資料及存款往來明細
      表各1 份、華南商銀新莊分行99年12月28日（99）華莊存
      字第472 號函暨所附被告帳戶往來明細及開戶資料各1 份
      、孫Ｏ之國泰世華銀行帳戶交易明細、存摺內頁影本、第
      一銀行存摺存款客戶資料查詢單、開戶資料、存款明細分
      類帳、第一商銀未登摺帳項明細表、國泰世華銀行對帳單
      、臺灣中小企銀自動櫃員機交易紀錄單、許珮瑜之臺灣企
      銀存摺封面影本、第一銀行自動櫃員機轉帳明細表2 份、
      臺新銀行自動櫃員機交易明細表3 份附卷可參，足認其為
      真實可採。
（二）被告雖辯稱係為辦理貸款始交付前開帳戶資料，並無幫助
      詐欺之故意云云，而被告所持用之市內電話0000000000號
      ，於99年12月1 日確有與自由時報刊登之貸款廣告電話00
      00000000號通聯之紀錄，固據被告提出自由時報99年11月
      18日貸款廣告1 紙、通話明細表、轉帳代繳收據各1 份為
      憑，然觀以該通聯紀錄，被告與對方之通話時間僅58秒，
      且並無對話內容資料，而無從查知被告與對方之通話內容
      為何，實難遽信被告確係因辦理貸款而交付前開帳戶資料
      。況依一般人之日常經驗可知，向金融機構申請貸款者，
      須提出申請書並檢附在職證明、身分證、財力或所得證明
      等資料，於金融機構徵信審核通過後，再辦理對保等手續
      ，俟上開貸款程序完成後再行撥款至貸款人所有之帳戶，
      申請人不需於申請貸款時，急於交付貸款轉帳帳戶之存摺
      、提款卡，參以被告前曾向金融機構申辦信用貸款，惟因
      債信不佳，致無法貸得款項，此據被告於本院審理中供述
      在卷，可見被告對於一般正常之申貸程序中，銀行會先審
      核申貸人所提供之資料，估算日後還款能力，以評估可否
      准貸之流程並非一無所知，而自稱「張先生」之人，未要
      求被告交付在職證明、身分證等資料，或請被告填具正式
      申請書等，卻僅要求被告提供金融行庫之帳戶存摺、提款
      卡及密碼，在在與一般貸款程序迥然有異，且被告對該人
      之真實身分全然不知，亦未曾追問對方何以需同時提供數
      個金融帳戶資料，甚至全無掛心核貸之款項立遭代辦者提
      領一空，竟僅以「張先生」表示代為申辦貸款之程序合法
      一語，即予信任，並交付3 份金融機構之帳戶存摺、提款
      卡及密碼，顯悖於常情，被告辯稱係為辦理貸款而交付帳
      戶之存摺、提款卡及密碼云云，已難採信。
（三）按金融機構帳戶為個人之理財工具，而政府開放金融業申
      請設立後，金融機構大量增加，一般民眾皆可以存入最低
      開戶金額之方式自由申請開設金融帳戶，並無任何特殊之
      限制，因此一般人申請存款帳戶極為容易而便利，且得同
      時在不同金融機構申請多數存款帳戶使用，並無使用他人
      帳戶之必要，此為一般日常生活所熟知之常識，故除非充
      作犯罪使用，並藉此躲避警方追緝，一般並無使用他人帳
      戶之存摺及提款卡之必要。何況，金融存款帳戶，攸關存
      戶個人財產權益之保障，專屬性甚高，衡諸常理，若非與
      本人有密切關係，不可能提供個人帳戶供他人使用，縱有
      交付個人帳戶予他人使用之特殊情形，亦必會先行瞭解他
      人使用帳戶之目的始行提供，參以坊間報章雜誌及其他新
      聞媒體，對於以簡訊通知中獎、假冒友人借款真詐財、假
      藉網路購物付款錯誤需至自動櫃員機操作而真詐財、假藉
      檢警機關人員名義欲凍結帳戶而要求匯款以詐財或其他類
      似之不法犯罪集團，經常利用大量收購、承租或其他方式
      取得之他人存款帳戶，以隱匿其等詐欺取財犯罪之不法行
      徑，規避執法人員之查緝，並掩飾、確保因自己犯罪所得
      之財物，類此在社會上層出不窮之案件，亦多所報導及再
      三披露。以被告為大學畢業之學歷，並曾擔任電子業工程
      師、期貨公司業務員、壽險公司業務員等工作，此據被告
      於本院審理中供陳明確，其有一定之智識與工作經驗及生
      活閱歷，對於他人不以自己名義申請帳戶，反而向人收集
      存款帳戶供己使用，衡情對於該帳戶是否供不法之使用，
      當有合理之懷疑，故被告應可預見提供帳戶存摺、提款卡
      及密碼等物供他人使用，有幫助該他人從事詐欺取財犯行
      之可能；惟被告竟仍將其上開帳戶之存摺、提款卡等物，
      均交予他人使用，足見被告於主觀上對於其提供帳戶之行
      為，縱令因而幫助他人為詐欺取財之行為，亦不違反其本
      意，其有幫助詐欺取財之不確定故意，至屬灼然。
五、綜上，本件被告幫助詐欺之犯行，事證明確，從而，原審援
    引上開法條予以論罪科刑，其認事用法並無違誤，量刑亦屬
    妥適，應予維持，被告猶執前詞否認犯行而提起上訴，為無
    理由，應予駁回。
據上論斷，應依刑事訴訟法第455 條之1 第1 項、第3 項、第36
8 條、第373 條，判決如主文。
本案經檢察官陳世錚到庭執行職務。
中    華    民    國   100    年    7     月    29    日
                  刑事第十七庭  審判長法  官  陳信旗
                                      法  官  劉正偉
                                      法  官  俞秀美
以上正本證明與原本無異。
不得上訴。
                                      書記官  謝怡貞
中    華    民    國   100    年    7     月    29    日